【裁判字號】    92,自緝,287
【裁判日期】    920808
【裁判案由】    業務侵占
【裁判全文】
台灣台中地方法院刑事判決                        九十二年度自緝字第二八七號
    自  訴  人  諾貝達精品瓷磚股份有限公司
    代  表  人  丙○○
    代  理  人  乙○○
    被      告  甲○○
右列被告因業務侵占案件，經自訴人提起自訴，本院判決如左：
    主      文
甲○○無罪。
    事      實
一、自訴意旨略以：被告甲○○於民國（下同）九十年十月十八日與自訴人諾貝達精
    品瓷磚股份有限公司（以下簡稱諾貝達公司）簽訂「銷售合約書」，擔任自訴人
    在台中地區之特約業務員，負責台中地區直接銷售自訴人產品，並向客戶收取貨
    款之業務。依自訴人公司之規定，業務員須依公司所定之價格向客戶報價，並按
    時收款繳回公司入帳，不得擅自挪作他用。嗣被告於九十一年一月、二月間，分
    別通知自訴人謂已招攬到客戶，自訴人遂依被告之通知，分別將價值新臺幣（下
    同）六萬八千四百元、七萬四千八百五十八元之磁磚運交被告所指定之客戶處。
    詎被告竟意圖為自己不法之所有，並基於概括之犯意，連續於九十一年一月、二
    月間，利用收款之機會，將上開磁磚貨款予以侵占入己，拒不繳回公司入帳，合
    計侵占業務上所持有之貨款十四萬三千二百五十八元，旋避不見面，因認被告犯
    有刑法第三百三十六條第二項之業務侵占罪嫌等語。
二、訊之被告甲○○固坦承其於九十年十月八日與自訴人諾貝達公司簽訂「銷售合約
    書」，負責台中地區直接銷售自訴人產品，並先後於九十一年一月十七日、同年
    二月四日分別通知自訴人將訂購磁磚運交所指定之客戶處，貨款分別為六萬八千
    四百元及七萬四千八百五十八元，然堅決否認有何業務侵占之犯行，辯稱：伊是
    自訴人在台中地區之經銷商，向自訴人購貨再行出售以賺取中間差價，並非自訴
    人之業務員，所收取客戶貨款亦非屬自訴人所有，應無業務上侵占，而伊因遭他
    人倒債，故將本件所收取貨款用以支付積欠他人之貨款，惟現已與自訴人達成和
    解，願自九十二年七月份起每月二十日清償自訴人一萬元等語。
三、按犯罪事實應依證據認定之，無證據不得推定其犯罪事實，刑事訴訟法第一百五
    十四條定有明文；又刑法第三百三十六條第二項之侵占罪，以意圖為自己或第三
    人不法之所有，而擅自處分因業務上所持有之物為要件。經查本件被告甲○○原
    在台中縣大雅鄉○○路○段一七三巷二五號經營永晟建材行，於九十年十月十八
    日與自訴人諾貝達公司簽訂「銷售合約書」，負責台中地區直接銷售自訴人產品
    後，曾一次向自訴人訂購磁磚，經自訴人依成本價將帳單送至被告營業處所，由
    被告將所訂購貨款匯至自訴人公司，嗣被告先後於九十一年一月十七日、同年二
    月四日分別通知自訴人將訂購磁磚運交所指定客戶處，自訴人亦依成本價計算貨
    款分別為六萬八千四百元及七萬四千八百五十八元，被告則均未給付等情，此經
    自訴代理人乙○○陳明在卷，並有銷售合約書影本乙份及銷售對帳明細表影本二
    紙附卷可稽；且自訴代理人乙○○並不否認被告非自訴人公司之業務員，未在自
    訴人公司領取薪資，而被告於簽訂銷售合約時，有簽發面額一百萬元本票交付自
    訴人用以擔保支付所訂購貨品之貨款，足見被告應係自訴人在台中地區之經銷商
    ，其向自訴人訂購磁磚，僅負有給付貨款之義務，尚難認被告向客戶所收取之貨
    款，為其業務上持有仍屬自訴人所有之貨款，應無置疑。雖依卷附雙方所訂銷售
    合約書上，第一條約定：「乙方（即被告）為甲方（即自訴人）台中地區之特約
    業務員」、第四條約定：「乙方售價之利潤（售價－成本＝利潤），與甲方四六
    分利，甲方為六成，乙方為四成」、第七條約定：「乙方銷售貨款，須依規定時
    間內負責收回，並交回甲方結案，甲方在乙方收回之貨款於兌現後，甲方將佣金
    於每月十日彙總支付乙方」，惟雙方並未依上開約定為之，亦為被告及自訴代理
    人所是認，自難執上開約定，遽認被告係自訴人在台中地區之業務員，其向客戶
    所收取之貨款仍屬自訴人所有，而為其業務上持有之物，核與業務侵占之構成要
    件有間。況被告現已與自訴人達成和解，願自九十二年七月份起每月二十日清償
    自訴人一萬元，復經自訴代理人供明在卷，本件應屬債務不履行之民事問題。此
    外，又查無其他積極證據足認被告有何業務侵占之犯行，既無證據證明被告犯罪
    ，依法應諭知無罪之判決。
四、據上論斷，應依刑事訴訟法第三百四十三條、第三百零一條第一項，判決如主文
    。
中    華    民    國      九十二      年       八      月       八      日
                                    臺灣臺中地方法院刑事第三庭
                                            法  官  朱  光  國
右正本證明與原本無異。
如不服本判決，應於判決送達後十日內向本院提出上訴狀( 應附繕本 )，上訴於臺灣
高等法院臺中分院。
                                            書記官
中    華    民    國      九十二      年        八     月     十一      日
                                                                        Ｂ


司法院資訊處製作；財團法人民間司法改革基金會備份。
